臺灣高等法院民事判決
110年度重上字第262號
上  訴  人  榮工工程股份有限公司

法定代理人  姚祖驤  

訴訟代理人  駱忠誠律師
被  上訴人  益鼎工程股份有限公司

法定代理人  王智勇  
訴訟代理人  孔繁琦律師
            黃豐玢律師
            吳篤維律師
上列當事人間請求返還票據等事件，上訴人對於中華民國109年1
2月31日臺灣臺北地方法院109年度建字第230號第一審判決提起
上訴，本院於111年10月4日言詞辯論終結，判決如下：
    主      文
原判決關於命上訴人返還如附表所示本票部分，及該部分假執行
之宣告，暨除確定部分外訴訟費用之裁判均廢棄。
上開廢棄部分，被上訴人在第一審之訴及假執行之聲請均駁回。
第一、二審訴訟費用除確定部分外由被上訴人負擔。
    事實及理由
壹、程序方面
    被上訴人之法定代理人原為古定國，嗣變更為王智勇，此有
    經濟部民國110年10月22日經授商字第11001180070號函及所
    附股份有限公司變更登記表在卷可佐（見本院卷一第409-41
    7頁），茲據其具狀聲明承受訴訟（見本院卷一第405、406
    頁，委任狀見同卷第407頁），經核尚無不合，自可准許。
貳、實體方面
一、被上訴人主張：訴外人新北市政府捷運工程局將「三鶯線捷
    運系統計畫統包工程」發包予義商安薩爾多交通號誌系統公
    司、株式會社日立製作所及上訴人共同承攬，上訴人再將其
    中「三鶯線捷運系統計畫統包工程-水電環控統包工程」（
    下稱系爭工程）分包由被上訴人承攬，兩造於106年11月2日
    簽訂「三鶯線捷運系統計畫統包工程-【水電環控統包工程
    （施工部分）】工程契約」、「三鶯線捷運系統計畫統包工
    程-【水電環控統包工程（物料部分）】物料契約」（下分
    稱系爭施工契約、系爭物料契約，合稱系爭契約），約定施
    工範圍包括「高架橋」（路線段）、「12座車站（LB01至LB
    12) 」、「鶯歌主變電站」及「機廠」之水電環控工程，含
    稅總價為新臺幣（下同）1,237,845,000元，被上訴人並已
    依系爭契約第10條第1項約定，簽發交付上訴人如附表所示
    本票2紙（下合稱系爭本票）作為履約保證。詎上訴人遲未
    依約提供被上訴人施工所需用地，其中LB03、05、06、07、
    09、10、12等車站、機廠暨相關設施等均遲延超過工期天數
    之半數，致被上訴人已可預見無法依系爭契約所附施工補充
    說明書（下稱施工補充說明書）第4點第1項所定期限完成該
    部分水電環控工程（被上訴人主張之計算方式詳見原審卷一
    第111頁），被上訴人因而於108年11月25日以益專字第1081
    10256號函，催告上訴人履行上開協力義務，然上訴人並未
    履行，被上訴人遂依民法第507條規定，於108年12月9日以
    益專字第108120267號函，終止系爭契約中關於LB03、05、0
    6、07、09、10、12車站、機廠暨相關設施等部分，嗣再以1
    09年1月21日益專字第000000000號、109年3月27日益專字第
    000000000號等函，催告上訴人交付其餘車站、鶯歌主變電
    站暨系爭工程其餘設施所需用地，上訴人亦未履行，被上訴
    人即分別以109年2月4日益專字第000000000號、109年4月10
    日益專字第109040075號函，終止系爭契約關於LB01、02、0
    4、08、11車站、鶯歌主變電站暨系爭工程其餘所有設施部
    分。是系爭契約既經被上訴人全部終止，被上訴人已無依約
    施作系爭工程之義務，系爭本票原作為履約保證擔保完工之
    目的即不復存在，上訴人自應將系爭本票返還予被上訴人。
    爰依民法第179條規定，請求上訴人返還系爭本票（未繫屬
    本院部分，不予贅述）。
二、上訴人則以：
　㈠依系爭契約第29條第1項之約定，被上訴人非經上訴人同意，
    應不得終止系爭契約，是被上訴人未經上訴人同意即片面終
    止契約，自不生終止之效力；況民法第507條係規定承攬人
    得解除而非終止承攬契約，是被上訴人依該規定主張終止系
    爭契約，亦於法無據。又依系爭契約第9條之約定，系爭工
    程之完工期限應為112年2月20日，至施工補充說明書第4點
    第1項所載期程表（下稱系爭期程表），係指上訴人預定開
    始及完成各該結構物之期程，尚非指被上訴人需開始及完成
    系爭工程之時間，是被上訴人以上訴人未提供施工所需用地
    ，以致其無法於系爭期程表所定完工期限內完成系爭工程為
    由，主張得依民法第507條規定催告及終止系爭契約，並無
    理由。另上訴人早於108年4月間，即已陸續函請被上訴人提
    送已逾期提出之材料設備、施工計畫書、品管程序書及施工
    圖說送審等文件，被上訴人既尚未完成進場施作之前置作業
    ，自難謂其無法進場工作係導因於上訴人未交付施工用地所
    致。
  ㈡被上訴人於履約期間，有系爭契約第29條第2項第4、7、8、9
    、10款所列情形，且其未經上訴人同意，任意終止系爭契約
    ，並於109年4月15日起將人力機具撤離、清空相關辦公室，
    顯足使上訴人認為被上訴人已喪失履行系爭契約之能力，故
    上訴人依系爭契約第29條第2項約定，於109年5月20日以榮
    工木字第1090000263號函終止系爭契約，自屬有據。
  ㈢上訴人既已依系爭契約第29條第2項約定終止系爭契約，則依
    同條第5項及系爭契約第10條第1項第3款第2、4、7目之約定
    ，上訴人自得將系爭本票沒收，無須返還予被上訴人，尚非
    不當得利。又倘認兩造終止系爭契約均不合法，因上訴人並
    無依民法第511條規定終止契約之意，系爭契約自仍存在，
    被上訴人應不得請求上訴人返還系爭本票等語，資為抗辯。
三、原審就被上訴人之上開請求，為其勝訴之判決，並分別為准
    、免假執行之諭知。上訴人不服提起上訴，聲明：㈠原判決
    不利於上訴人部分廢棄。㈡上開廢棄部分，被上訴人於第一
    審之訴及假執行之聲請均駁回（有關上訴人於言詞辯論期日
    聲明如受不利判決，願供擔保請准宣告免為假執行部分，應
    屬贅述，毋屬審酌）。被上訴人答辯聲明：上訴駁回（原判
    決駁回被上訴人逾上開請求部分，未據被上訴人不服提起上
    訴，非本院審理範圍）。
四、兩造不爭執事項（見本院卷二第437、438頁）：
  ㈠新北市政府捷運工程局將「三鶯線捷運系統計畫統包工程」
    發包予義商安薩爾多交通號誌系統公司、株式會社日立製作
    所及上訴人共同承攬，上訴人再將系爭工程分包由被上訴人
    承攬，含稅總價為1,237,845,000元，兩造並於106年11月2
    日簽訂系爭契約。
  ㈡被上訴人業依系爭契約第10條第1項第1款規定，簽發系爭本
    票予上訴人作為履約保證，金額合計117,890,000元（其中
    系爭施工契約部分開立如附表編號1之本票，系爭物料契約
    部分開立如附表編號2之本票）。
  ㈢被上訴人曾以下列函文就系爭契約為終止之意思表示，並經
    上訴人收受：1.於108年12月9日以益專字第108120267號函
    終止系爭契約屬「LB03車站、LB05車站、LB06車站、LB07車
    站、LB09車站、LB10車站、LB12車站、機廠暨相關設施」部
    分；2.於109年2月4日以益專字第000000000號函，終止系爭
    契約屬「LB04車站、LB11車站」部分；3.於109年4月10日以
    益專字第109040075號函，終止系爭契約屬「LB01車站、LB0
    2車站、LB08車站、鶯歌主變電站以及其餘所有設施」部分
    ，並表示系爭契約已全部終止。
  ㈣上訴人於109年5月20日以榮工木字第1090000263號函終止系
    爭契約，經被上訴人收受。
五、本院之判斷
    兩造均同意簡化本件爭點之項目（見本院卷二第438頁），
    茲分述如下：
  ㈠被上訴人得否依民法第507條規定終止系爭契約？
　　被上訴人以上訴人未盡交付系爭工程施工所需用地之協力義
    務，以致被上訴人無法如期完成系爭工程，且經催告仍未履
    行為由，主張依民法第507條規定終止系爭契約，上訴人則
    以前揭情詞為辯。經查：
　⒈按工作需定作人之行為始能完成者，而定作人不為其行為時
    ，承攬人得定相當期限，催告定作人為之。定作人不於前項
    期限內為其行為者，承攬人得解除契約，並得請求賠償因契
    約解除而生之損害。民法第507條定有明文。又上開條文就
    定作人違反協力義務且經催告仍未履行之情形，雖規定承攬
    人得「解除」契約，然衡諸承攬之性質，包含勞務之給付及
    一定工作之完成，而工作之完成常因其複雜度，需區分階段
    、項目且耗費相當時日，始得陸續完成，自具有繼續性契約
    之性質，則為避免解除契約將造成全部契約均溯及歸於消滅
    ，而致已完成工作之部分發生回復原狀上之困難，進而導致
    雙方法律關係之複雜，倘承攬人在符合民法第507條所定解
    除契約要件之情況下，選擇以終止契約之方式，使承攬契約
    向後失其效力，經核與該條規定之意旨應無違背，且對定作
    人而言亦無不利，自應准許。且最高法院92年度台上字第91
    5號、94年度台上字第2274號、97年度台上字第1631號判決
    ，亦均肯認承攬人得依民法第507條規定解除或終止契約，
    是上訴人以民法第507條未賦與承攬人契約終止權為由，辯
    稱被上訴人無從依該規定終止系爭契約云云，亦難認可採。
　⒉被上訴人主張其得依民法第507條規定終止系爭契約，無非以
    上訴人就被上訴人承攬之系爭工程，應有提供被上訴人施工
    所需場所之協力義務，然上訴人均遲未提出，且其遲延情形
    已超過被上訴人所需工期之半數，而致被上訴人無法依施工
    補充說明書第4點第1項所定期限完成系爭工程，且被上訴人
    已為催告，上訴人仍未履行等情，為其論據，然均為上訴人
    所否認。經查：
　⑴被上訴人承攬之系爭工程，乃三鶯線捷運系統工程中之「水
    電環控」工程，此為兩造所不爭執，而水電環控工程之工作
    項目，因需設置於土建結構物上，自需先由上訴人提供業已
    完成至可供被上訴人接續施作水電環控工項程度之土建結構
    體，被上訴人始得在此基礎上，施作系爭工程，是被上訴人
    主張上訴人有提供施工所需用地（工作基底）之協力義務，
    核屬有據。至上訴人雖稱系爭契約所附施工總則（下稱施工
    總則）第1條僅約定：凡工程所使用之「土地」，由上訴人
    於該工程開工前提供之（見原審卷一第95頁），並不包含被
    上訴人所稱之「施工用地」云云，然有關上訴人應提供土建
    結構物以作為被上訴人施工用地之協力義務，縱未經明定於
    系爭契約中，基於前述理由，仍屬上訴人應盡之協力義務，
    是上訴人僅以施工總則第1條未載明上訴人應提供施工所需
    用地，否認有此協力義務存在，自非可採。
　⑵被上訴人主張上訴人有提供施工所需土建結構物之協力義務
    ，固屬可採，惟系爭工程所需之施工基底包含各高架橋（路
    線段）、12座車站（LB01至LB12) 、鶯歌主變電站、機廠之
    結構體，而上開土建結構物之興建，非耗費相當時日興建，
    顯無法完成，自非兩造簽訂系爭契約後，即可由上訴人立即
    提供，此應為兩造簽約時所明知；且被上訴人在上訴人尚未
    提供相關土建結構物之前，雖無法實際施作系爭工程，然觀
    諸系爭契約及相關附件，既均未明確記載上訴人應提供土建
    結構物予被上訴人施作之具體時間，則有關上訴人是否未盡
    其協力義務，以致被上訴人無法完成工作，自應斟酌上訴人
    未能提供施工所需土建結構物之情形，是否確已造成被上訴
    人無法於系爭契約所定完工期限內完成工作，以為判斷認定
    之依據；換言之，倘上訴人雖尚未提供被上訴人施工所需之
    土建結構物，然並未導致被上訴人必因此無法於系爭契約所
    定完工期限內完成工作，即難謂上訴人有何未盡協力義務，
    以致被上訴人無法依約完成工作之情形，被上訴人自不得依
    民法第507條規定催告及終止契約。
  ⑶被上訴人主張依施工補充說明書第4點第1項之約定，系爭工
    程之分段完工期限應為系爭期程表所載之完成時間，上訴人
    則辯稱系爭期程表所載完成時間乃指上訴人土建工程之預計
    完成時間，非系爭工程之分段完工期限，依系爭契約第9條
    之約定，系爭工程之完工期限應為112年2月20日等語。經查
    ：
　①系爭契約第9條第2項業已明定：「完工期限：履約期限應限
    於112年2月20日完成，餘詳施工補充說明書。」，此有系爭
    契約在卷足參（見原審卷一第44、60頁），是上訴人主張兩
    造就系爭工程完工期限之約定為112年2月20日，自屬有據。
    至被上訴人雖稱上開期限尚包含需完成相關設備之測試及教
    育訓練云云，並提出經業主新北市政府捷運工程局核定之「
    三鶯線捷運系統計畫統包工程—總工程整體進度網圖D版（修
    正7）」節本（下稱核定版進度網圖）為證（見原審卷一第1
    07-109頁），然觀諸施工補充說明書第3點第2項之內容，被
    上訴人承攬系爭工程之範圍，本即包含水電環控相關設備之
    施工、安裝、測試、移交（見原審卷一第83頁），是被上訴
    人所稱系爭契約關於完工期限為112年2月20日之約定，係包
    含完成測試及教育訓練在內等語，縱使無誤，亦符合系爭契
    約關於工程範圍之約定，且對於上述完工期限應為112年2月
    20日之認定不生影響。
　②又系爭契約第9條第2項、第3項雖另載有「餘詳施工補充說明
    書」、「分段期限：各階段開工、完工期限如施工補充說明
    書」等語（見原審卷一第44、60頁），然觀諸施工補充說明
    書第4點之約定為：「1.甲方通知後3日內開工，甲方工作期
    程如下表，須配合甲方工作安排施作，全部工作依下列時程
    完成。…（指系爭期程表）2.乙方需配合上述時程至少安排
    工班，當作業能力不足時須加派足夠機具、人員進場施工。
    …3.乙方應依據甲方之預定進度配置足夠機具、人員及材料
    進場依現場工程師指示配合施工，若非甲方責任之延誤，每
    逾期一日，按契約總價萬分之一罰款。4.本工程如因業主或
    甲方原因所造成之延誤，其工作得按實順延，並將業主補償
    之費用全數撥付乙方。」（見原審卷一第85、86頁），是系
    爭期程表既緊接於前述第1項約定內容之後，該項約定就此
    並載明「甲方工作期程如下表」，則以文義而言，系爭期程
    表自係針對「甲方即上訴人」關於土建結構部分之預定工作
    期程，而非指被上訴人就系爭工程之開始時間及完成時間甚
    明。況詳視系爭期程表所載之工作項目，包含「機廠用地交
    付」、「前置作業」、「整地及回填」、「進出廠線橋樑上
    構」等，均顯屬土建工程之範圍，而非系爭工程之水電環控
    工項；復經比對系爭期程表關於LB05、06、07車站所載之開
    始時間分別為106年5月17日、106年5月17日、106年10月24
    日，甚至早於兩造簽訂系爭契約之時間106年11月2日，更足
    徵系爭期程表所載之開始時間及完成時間，應無可能指被上
    訴人應就各車站或機廠之水電環控工程應開始施作或完成之
    時間，至為灼然。是被上訴人主張系爭期程表所載之完成時
    間，即為系爭契約所定被上訴人就各車站或機廠之分段完工
    期限云云，實難認可採。
　③被上訴人雖稱施工補充說明書乃系爭契約之文件，其所附系
    爭期程表當無可能列載非屬系爭工程範圍之土建工程預定期
    程云云。然被上訴人承攬之系爭工程，在施工流程上需依土
    建結構物之完成進度配合施作，前已詳述，且觀諸上述施工
    補充說明書第4點亦多次載明「須配合甲方工作安排施作」
    、「需配合上述時程至少安排工班」、「乙方應依據甲方之
    預定進度配置足夠機具、人員及材料進場依現場工程師指示
    配合施工」等語，足見系爭工程確有配合土建工程進度進行
    施作之必要，是上訴人應負責之土建工程固非屬系爭工程之
    範圍，然在施工補充說明書中一併提供土建工程之預定工作
    期程，以使被上訴人得就系爭工程約於何時就何範圍需配合
    土建工程進度開始施作，預為評估、規劃與安排，對系爭工
    程之準備及進行實有助益，自無違背情理之處。從而，被上
    訴人僅以系爭工程為水電環控工程為由，主張系爭期程表應
    無可能為上訴人土建工程之預計開始及完工時間，或稱該期
    程表所載之完工時間除土建工程外亦包含被上訴人承攬之系
    爭工程云云，均無從憑採。
　④又系爭契約第9條第3項雖記載：各階段開工、完工期限如施
    工補充說明書，施工補充說明書第4點第1項亦提及：全部工
    作依下列時程完成等語，然施工補充說明書第4點第1項之系
    爭期程表，並非指被上訴人就各車站或機廠之分段開工及完
    工期限，前已詳述，而觀諸施工補充說明書之其他內容，亦
    未明確記載系爭工程應分段完成之具體項目及時間為何，僅
    稱「須配合甲方工作安排施作」、「需配合上述時程至少安
    排工班」、「應依據甲方之預定進度配置足夠機具、人員及
    材料進場依現場工程師指示配合施工」等語，自堪認施工補
    充說明書並未明確約定分段完工之期限，僅需被上訴人配合
    上訴人土建工程之進度及指示，安排相關機具、人員、材料
    進場施作，即屬符合系爭契約關於施工進度之要求，是被上
    訴人以前述系爭契約及施工補充說明書之記載內容，主張系
    爭期程表應為分段完工之約定云云，亦難認可採。
　⑤被上訴人又稱其曾陸續於108年5月16日、108年11月25日、10
    9年1月21日、109年3月27日發函上訴人，表示依施工補充說
    明書第4點第1項之約定，被上訴人應於系爭期程表所載之完
    工時間完成系爭工程，然上訴人遲未交付施工用地，以致被
    上訴人無法依上開時程完工，而催告上訴人依限提供施工用
    地等語，上訴人於收受上開函文後所為函覆內容，均未否認
    系爭期程表所載完成時間為被上訴人就系爭工程之分段完工
    期限，足見上訴人事後否認上情，乃屬不實云云，並提出上
    開函文為據（見本院卷二第129-137頁、原審卷一第73-76、
    281-293頁）。然查，觀諸卷附上訴人就被上訴人所發前述
    函文之回覆內容（見原審卷一第165-166、173-185頁），其
    針對施工補充說明書第4點第1項部分，均係援引「『甲方』工
    作期程如下表，須配合甲方工作安排」之文字內容（見原審
    卷一第165、174頁），並稱「前開所述工作期程經查因設計
    圖說送審及修正造成預定時程上差異」（見原審卷一第165
    頁）、「貴公司實際進場施作之時間須配合本公司相關工作
    項目施作與完成狀況去做調整，並非來函所述交付期日與原
    定期日不符即構成給付遲延之情事」（見原審卷一第174頁
    ）、「原先訂約時檢附之場地交付時程乃係事先之預定，貴
    司實際之進場時間仍應配合我司相關工項與作業時程做調整
    」（見原審卷一第178頁）、「來函所稱『係以明確日期作為
    各階段工作項目之完工期限』、『LB01車站、LB02車站、LB08
    車站已逾最晚應交付施工所需用地之時間』、違反定作人協
    力義務云云，實屬無稽，難謂有據」（見原審卷一第183頁
    ）等語，足見上訴人就被上訴人來函所指前情，實已於回函
    中明確表示反對之意，並說明系爭期程表所示期程僅為上訴
    人原預定交付場地之時程，被上訴人進場時間仍應配合上訴
    人實際施作狀況為調整，是被上訴人所指上訴人於回函中均
    未否認系爭期程表所載之完工時間即為系爭工程各階段之完
    工期限云云，顯非實情，要無可採。
　⑥從而，被上訴人主張兩造就系爭工程約定之分段完工期限，
    為系爭期程表所載各車站及機廠之完成時間，既無可取，則
    其以此日期為基準，再參考核定版進度網圖所示各項工程所
    需之工期日數，而回推計算其就各車站及機廠之最晚應開始
    施作時間，並據此指稱上訴人遲延提供被上訴人施作系爭工
    程所需土建結構物之時間，已達工期之半數，而致使其無法
    依約完成工作云云，自均難認可採。
　⑷承上所論，兩造就系爭工程完工期限之約定應為112年2月20
    日。而參諸系爭工程核定版進度網圖之內容，依其規劃時程
    ，系爭工程中水電環控設備之安裝施作工程，最後一項之最
    晚完成時間為110年9月8日（見原審卷一第106頁所示機廠水
    電工程設備安裝之最後完成日、第109頁所示機廠環控工程
    設備安裝之最後完成日），如再加計測試及教育訓練所需時
    間，最後完成日期則為111年9月21日（見原審卷一第107頁
    所示水電系統教育訓練之最後完成日、第109頁所示環控系
    統教育訓練之最後完成日），距離系爭契約所定系爭工程之
    完工期限112年2月20日，尚有相當之時日，足見依上述核定
    版進度網圖規劃之時程，倘被上訴人就系爭工程中水電環控
    設備之安裝施作工程，得於110年9月8日前全部完成，縱加
    計後續測試及教育訓練所需時間，仍應能於完工期限112年2
    月20日前完成無虞。又查，系爭工程關於各車站、鶯歌主變
    電站及機廠之水電環控設備安裝工程，所需工期最長者為27
    0日，此觀核定版進度網圖所示內容甚明，且與被上訴人之
    主張相符（見原審卷一第111頁），則以110年9月8日回推27
    0日計算，被上訴人僅需於109年12月12日前開始施工，即應
    得於110年9月8日前完成水電環控設備安裝工程，且縱加計
    測試及教育訓練所需時間，亦得於112年2月20日之前完成全
    部系爭工程。是據上所述，上訴人需遲於109年12月12日之
    後，仍未提供系爭工程施工所需土建結構物予被上訴人，始
    得認其有未盡協力義務，且造成被上訴人無法依約完成系爭
    工程之情事，是被上訴人早自108年5月16日起，即陸續發函
    催告上訴人提供施工所需用地（見本院卷二第129頁、原審
    卷一第73-76、281-293頁），並分別於108年12月9日、109
    年2月4日、109年4月10日發函予上訴人，主張依民法第507
    條規定分批終止系爭契約（見原審卷一第77-80、295-298頁
    ），自與民法第507條規定之要件不符，難謂合法。
　⑸綜上，被上訴人依民法第507條規定終止系爭契約，於法不合
    ，應不生終止契約之效力。　
  ㈡上訴人依系爭契約第29條第2項約定終止系爭契約，有無理由
    ？
　⒈查系爭契約第29條第2項之約定為：「如乙方有下列違約行為
    或任何其他可歸責乙方之事實，經甲方通知限期改善而乙方
    未於期限內改善至業主滿意為止時，或乙方破產，進行清算
    或其他情況，使甲方認為乙方已喪失履行本契約之能力時，
    甲方得不經催告及任何法律或行政程序，逕行終止或解除契
    約：…」，此有系爭契約附卷可佐（見原審卷一第54、70頁
    ）。
　⒉上訴人主張被上訴人於108年12月9日、109年2月4日、109年4
    月10日陸續發函將系爭契約全部終止後，即自109年4月15日
    起，陸續將人力機具撤離並清空辦公室等情，為被上訴人所
    不爭執，然誠如前述，被上訴人終止系爭契約並不合法，且
    上訴人曾於109年1月2日、109年4月14日發函予被上訴人表
    示被上訴人終止系爭契約於法不合，並促其繼續履行契約義
    務或稱被上訴人擅自終止契約業已違約，亦有上訴人109年1
    月2日榮工土木字第1090000001號函、109年4月14日榮工土
    木字第1090000179號函在卷可憑（見原審卷一第177-185頁
    ），則被上訴人在未依法終止契約，亦未經上訴人同意終止
    之情況下，仍執意將人員機具撤出工地，自已屬對外顯示其
    並無繼續履約之意願，而足使上訴人認為被上訴人已喪失履
    約能力甚明，此應符合系爭契約第29條第2項所指「乙方破
    產，進行清算或其他情況，使甲方認為乙方已喪失履行本契
    約之能力」之情形，是上訴人以109年5月20日榮工土木字第
    1090000263號函指稱被上訴人有片面違約終止契約及擅自退
    場拒絕履約之情事，並主張依系爭契約第29條第2項約定終
    止系爭契約，自屬有據。是以，系爭契約應業經上訴人以上
    開函文合法終止。
  ㈢被上訴人請求上訴人返還系爭本票，有無理由？
  ⒈查系爭契約第10條第1項第3款第2目明定：「乙方有下列情情
    之一者，其履約保證金（含其孳息）甲方得部分或全部不予
    發還：2.因可歸責於廠商之事由，致部分終止或解除契約者
    ，依該部分所占契約金額比率計算之保證金；全部終止或解
    除契約者，全部保證金。」、第29條第5項亦約定：「依第2
    項終止或解契約者，甲方除得依第10條第1項規定沒收履約
    保證金外，甲方得依其所認定之適當方式，自行或洽其他廠
    商完成被終止或解除之契約…」，此有系爭契約存卷可參（
    見原審卷一第45、55、61、71頁）。
　⒉是承前所述，系爭契約既經上訴人依該契約第29條第2項約定
    合法終止，上訴人自得依前開約定，沒收被上訴人所交付作
    為履約保證金之系爭本票，而無須將系爭本票返還予被上訴
    人。準此，上訴人於系爭契約終止後繼續持有系爭本票，並
    非無法律上原因，被上訴人依民法第179條規定，請求上訴
    人返還系爭本票，自無理由，非可准許。
六、綜上所述，被上訴人依民法第179條規定，請求上訴人返還
    系爭本票，為無理由，不應准許。原審判命上訴人將系爭本
    票返還予被上訴人，並附條件為假執行及免為假執行之宣告
    ，尚有未洽。上訴意旨指摘原判決此部分不當，求予廢棄改
    判，為有理由，爰由本院予以廢棄，改判如主文第二項所示
    。
七、本件事證已臻明確，兩造其餘之攻擊或防禦方法及所用之證
    據，經本院斟酌後，認為均不足以影響本判決之結果，爰不
    逐一論列，併此敘明。
八、據上論結，本件上訴為有理由，依民事訴訟法第450條、第7
    8條，判決如主文。
中　　華　　民　　國　　111 　年　　10　　月　　25　　日
                  民事第二十庭  
                        審判長法  官  周祖民
                              法  官  張永輝
                              法  官  馬傲霜

附表
編號 票據號碼    發票日   （民國） 票面金額 （新臺幣）   付款人  1 AA0000000 107年1月24日 77,100,060元 兆豐國際商業銀行安和分行  2  AA0000000 107年1月24日 40,789,940元 兆豐國際商業銀行安和分行 


正本係照原本作成。
如不服本判決，應於收受送達後20日內向本院提出上訴書狀，其
未表明上訴理由者，應於提出上訴後20日內向本院補提理由書狀
（均須按他造當事人之人數附繕本）上訴時應提出委任律師或具
有律師資格之人之委任狀；委任有律師資格者，另應附具律師資
格證書及釋明委任人與受任人有民事訴訟法第466條之1第1項但
書或第2項所定關係之釋明文書影本。如委任律師提起上訴者，
應一併繳納上訴審裁判費。
中　　華　　民　　國　　111 　年　　10　　月　　25　　日

    　　　　　　　　　　　　　書記官  崔青菁